【裁判字號】    99,台上,4457
【裁判日期】    990715
【裁判案由】    違反廢棄物清理法
【裁判全文】
最高法院刑事判決            九十九年度台上字第四四五七號
上  訴  人  甲○○
選任辯護人  蔡宏修律師
上列上訴人因違反廢棄物清理法案件，不服台灣高等法院中華民
國九十七年十月三日第二審判決（九十七年度上訴字第三八五七
號，起訴案號：台灣桃園地方法院檢察署九十六年度偵字第一五
九一六號），提起上訴，本院判決如下：
    主  文
上訴駁回。
    理  由
按刑事訴訟法第三百七十七條規定，上訴於第三審法院，非以判
決違背法令為理由，不得為之。是提起第三審上訴，應以原判決
違背法令為理由，係屬法定要件。如果上訴理由書狀並未依據卷
內訴訟資料，具體指摘原判決不適用何種法則或如何適用不當，
或所指摘原判決違法情事，顯與法律規定得為第三審上訴理由之
違法情形，不相適合時，均應認其上訴為違背法律上之程式，予
以駁回。本件上訴人甲○○上訴意旨略以：(一)原判決所引用之各
文書證據，究合乎刑事訴訟法第一百五十九條之四中之何款規定
，並未加說明，於法已有未合。且上開文書之製作，是否係於例
行性的公務或業務過程中，基於觀察或發現而當場或即時記載之
特徵，並未有相當之證明，且未加說明其理由及所憑之依據。再
者，原判決又謂所引用之各文書證據並無顯不可信之情況或其他
不得作為證據之情形，惟並未具體敘明其符合人權保障及公共利
益之均衡維護，或傳聞證據例外可信之情況，或該文書如何在可
信之特別情況下所製作而得為證據之理由及所憑之依據，詳加說
明。是原判決應有適用法則不當之違法。(二)原判決事實欄僅認定
：「甲○○明知未依規定領有廢棄物處理許可文件，不得從事清
除廢棄物業務，竟自民國九十五年十二月某日起，自桃園縣各工
地，載運磚塊、塑膠桶、木板及保麗龍等廢棄物，至其承租之桃
園縣平鎮市○○里○○○段第一五八、一六四及一七六號等土地
傾倒。」並未敘述上訴人以清理廢棄物為業務。惟其於理由欄又
以上訴人堆積廢棄物之數量龐大等語，認定上訴人係以此為業。
原判決所認定之事實與其所採用之證據，及認定之理由不相適合
，即屬理由矛盾。(三)上訴人始終供稱：係自自己打零工處載運廢
棄物回來，未向任何人收費，沒有到外面向別人收集，不是要對
外回收垃圾，回收之木材係供自己燒餿水養魚、豬使用，其餘資
源回收品販賣賺取微利等語，證人即桃園縣平鎮市清潔隊稽查員
曾銘鴻於第一審證述稽查時之情況，亦與上訴人所供相符；足認
上訴人並未以反覆從事廢棄物之清除、處理行為為目的之社會活
動，亦即並非以受託清除、處理廢棄物為業務，僅是將自己打零
工所取得之可再利用之磚塊，木板等物帶回家再利用而已，且所
收集者既為建築廢棄物，又回收分類，應非一般廢棄物範圍，顯
與廢棄物清理法第四十六條第四款之構成要件有間，且無違反廢
棄物清理法之犯罪故意，而不成立刑事犯罪，僅應依同法第五十
條第一、二款處以行政罰鍰而己。原審就此有利上訴人且與待證
事實有重大關係之證據未予採取，又未說明其理由，應有不載理
由之違法云云。惟查原判決依憑上訴人於警詢、偵查、審理時之
部分自白，查獲現場照片，行政院環境保護署民國九十四年一月
十一日環署廢字第０九四００００二八七號函、同署八十九年一
月十五日八九環署廢字第００八二九三八號函，桃園縣平鎮市清
潔隊公害處理稽查工作紀錄表，貨車照片等證據，資以認定上訴
人有原判決事實欄所記載之犯罪事實，因而撤銷第一審諭知上訴
人無罪之不當判決，改判論處上訴人未依廢棄物清理法第四十一
條第一項規定領有廢棄物清除處理許可文件，從事廢棄物清除罪
刑（累犯，處有期徒刑一年二月），已詳述其依憑之證據及認定
之理由。對於上訴人否認有何未經許可從事廢棄物清除之犯行，
辯稱：並非從事廢棄物清理，是資源回收，未領得廢棄物清理牌
照，應僅罰鍰，而非刑罰處分云云。經綜合調查證據之結果，認
不可採，已在判決內詳予指駁，並說明其理由。原判決所為論述
，核與卷證資料相符，從形式上觀察，並無違背法令之情形。按
採證認事、證據之取捨及證據證明力之判斷，俱屬事實審法院之
職權，苟無違背證據法則，自不能指為違法。且：（一）、上訴
人於原審就審判長詢問關於卷內各項證據之證據能力有何意見，
當庭表示沒有意見，同意卷內所有證據均有證據能力等語（見原
審卷第一九頁背面、二七頁背面），原判決據此說明本案所引文
書證據，上訴人不爭執其證據能力，依法均有證據能力等情，自
無不合。上訴意旨(一)所指，顯非依據卷內訴訟資料為指摘。（二
）、廢棄物清理法第四十六條第一項第四款前段之罪，係以未依
第四十一條第一項規定領有廢棄物清除、處理許可文件，從事廢
棄物貯存、清除、處理「業務」，為其成立要件，如未以受託清
除、處理廢棄物為業務，而係處理自己土地或建築物內之一般廢
棄物，縱違反上開第十二條之規定，固僅應依第五十條規定處以
罰鍰，不得命負第四十六條第一項第四款之刑責。然就本件而言
，原判決事實記載上訴人明知未依規定領有廢棄物處理許可文件
，不得從事清除廢棄物業務，竟自九十五年十二月間某日起，自
桃園縣各工地，載運磚塊、塑膠桶、木板及保麗龍等廢棄物，至
其承租之桃園縣平鎮市○○里○○○段第一五八、一六四及一七
六號等土地傾倒等情，並非認定上訴人係處理自己土地或建築物
內之一般廢棄物甚明。就上訴人所辯其係回收再利用，並非以受
託處理廢棄物為業，僅應科罰鍰云云，原判決理由亦依憑上訴人
於警詢、偵查及原審所供，說明：查獲現場之廢棄物，確係上訴
人多次蒐集而來，具反覆性，且係藉此牟利。另依現場照片、桃
園縣平鎮市清潔隊公害處理稽查工作紀錄表顯示，上訴人堆積廢
棄物之數量龐大，約二噸、面積廣大，約一萬九千六百四十二平
方公尺，尚須使用挖土機等大型機具協助清理，顯見上訴人係大
量且反覆為之，堪認係以此為業，所辯非以此為業，自不足採。
又衡諸一般資源回收者，無非撿拾可用之物，而後予以分類，非
如本件，將混雜之廢土、廢鐵、水泥塊、磚塊、木材、塑膠袋及
保麗龍板等一起回收，且混雜堆置，與一般資源回收者不同。再
者，上訴人於原審自承動用貨車載運，並有貨車照片在卷可參，
顯見具有一定規模，與一般拾荒者，迥不相同。且所謂廢棄物再
利用：指將一般廢棄物經物理、化學或生物等程序後做為材料、
燃料、肥料、飼料、填料、土壤改良或其他經中央主管機關會商
中央目的事業主管機關認定之用途行為。因認上訴人所辯並不可
採。原判決就上訴人如何成立廢棄物清理法第四十六條第一項第
四款之罪，而非僅係處理自己土地或建築物內之一般廢棄物之行
政罰鍰而已，已在理由內逐一論斷綦詳，經核所為論敘均與卷內
證據資料相符，從形式上觀察並無認定事實不依證據或有何採證
違背經驗法則、論理法則等違法情形存在。上訴意旨(二)徒憑己見
，任意指摘原判決有理由矛盾或理由不備之情形云云，顯非適法
之第三審上訴理由。（三）、上訴人所清除處理之廢棄物，如何
屬於一般廢棄物範圍，原判決理由亦說明：上訴人運載之物中除
有水泥塊、磚塊外，另摻雜塑膠袋、廢鐵、木塊等物，即應歸類
為營建混合物，屬一般事業廢棄物範圍。依廢棄物清理法所訂之
法規命令「事業廢棄物貯存清除處理方法及設施標準」，就該法
「清除」名詞定義為：事業廢棄物之收集、運輸行為。又一般廢
棄物回收清除處理辦法中，亦就廢棄物清理法內之「清除」指下
列行為：1.收集、清運：指以人力、清運機具將一般廢棄物自產
生源運輸至處理場（廠）之行為。2.轉運：指以清運機具將一般
廢棄物自產生源運輸至轉運設施或自轉運設施運輸至中間處理或
最終處置設施之行為。另依行政院環境保護署函示：以車載運廢
棄物之司機，其單純載運廢棄物之行為，即為非法清除廢棄物之
行為。是上訴人所辯：載運收集營建廢棄物不違法云云，顯不可
採等語。上訴意旨(三)仍執陳詞，指其所清除處理者，非屬一般廢
棄物範圍云云，乃徒憑己見就原判決已說明事項或屬原審採證認
事職權之適法行使，任意指摘為違法，自不得據為第三審上訴之
合法理由。其上訴違背法律上之程式，應予駁回。
據上論結，應依刑事訴訟法第三百九十五條前段，判決如主文。
中    華    民    國  九十九  年    七    月   十五   日
                      最高法院刑事第二庭
                          審判長法官  莊  登  照
                                法官  陳  世  淙
                                法官  徐  昌  錦
                                法官  許  錦  印
                                法官  呂  丹  玉
本件正本證明與原本無異
                                      書  記  官
中    華    民    國  九十九  年    七    月   二十   日
                                                      m

司法院資訊處製作；財團法人民間司法改革基金會備份。
